【裁判字號】    88,易,3887
【裁判日期】    891004
【裁判案由】    詐欺
【裁判全文】
臺灣臺中地方法院刑事判決                        八十八年度易字第三八八七號
    公  訴  人  臺灣台中地方法院檢察署檢察官
    被      告  乙○○
    選任辯護人  莊崇意
右列被告因詐欺案件，經檢察官提起公訴（八十八年度偵緝字第五五七號），本院判
決如左：
    主  文
乙○○無罪。
    理  由
一、公訴意旨如附件之起訴書所載。
二、本件雖被告住台北縣土城市○○路○段一八七號十樓，而起訴書所載犯罪事實即
    被告向告訴人購買前開物品之地點亦在南投縣埔里鎮，惟依被告及証人即告訴人
    公司員工甲○○之供述，被告與告訴人曾在台中市洽談購買前開物品事宜，是本
    院仍有管轄權，先予敘明。
三、按犯罪事實應依證據認定之，無證據不得推定其犯罪事實；而不能證明被告犯罪
    者，應諭知無罪之判決，刑事訴訟法第一百五十四條、第三百零一條第一項分別
    定有明文。又按刑法第三百三十九條第一項之詐欺取財罪係以意圖為自己或第三
    人不法之所有，以詐術使人將本人或第三人之物交付為構成要件，所謂以詐術使
    人交付，必係被詐欺人因其詐術而陷於錯誤，始為相當，若其所用方法，不能認
    為詐術，亦不致使人陷於錯誤，即不構成本罪（最高法院四六年台上字第二六０
    號判例意旨參照），是行為人如係事後因其他因素無法如期返還或給付款項，乃
    民事上債務不履行之問題，除有積極證據足認其於取得財物之初即心存不法所有
    之意圖者外，要難以此一時之給付遲延即遽認其涉犯詐欺罪名。本件公訴人認被
    告乙○○涉犯右開罪嫌，無非係以起訴事實，業據被害人邱永仁指訴綦詳，並有
    契約書、支票及退票理由單影本在卷足憑為其論據。訊據被告堅決否認有前開犯
    行，辯稱：當初是由他負責提供資金及土地，由另案被告丁○○負責栽種，他共
    借給另案被告丁○○五百多萬元都投資在百合花設備。後來另案被告丁○○說告
    訴人賣的貨是要銷燬的貨，叫他不要付票款，認為進的貨有問題才未再付款，，
    並無詐欺之意等語。
四、經查：
（一）被告與另案被告丁○○為共同種植花卉營利由被告出資並由另案被告丁○○指
      定品種負責實際栽種事宜等情，業據另案被告丁○○於本院另案（八十九年度
      易字第二一一三號詐欺案件）供明在卷。被告與另案被告丁○○二人於八十五
      年五月間向告訴人公司購買溫室設備六十萬元，另加遷移費二十萬元，總計八
      十萬元，告訴人公司於同年六月五日出貨後，被告二人即先後於同年七月十六
      日及九月三日各匯款二十萬元予告訴人公司，尚欠四十萬元。另渠二人並於八
      十五年八月間即向告訴人公司約定購買總價六百一十萬八千元之球根，告訴人
      應分批交貨。嗣告訴人公司即自八十五年八月八日起至同年十月十九日止，先
      後將總計一百七十九萬四千四百九十元之球根及資材（不含告訴人公司於八十
      五年十月二日所交付，惟遭退貨之球根）交予另案被告丁○○，而另案被告丁○○則先後於八十五年十月七日及同年月十九日交付發票人均為被告，金額為
      十一萬九千五百元之支票一紙及二十萬三千二百六十四元、二十萬三千元支票
      各一紙予告訴人公司，並均有兌現等情，亦有告訴人所提出之明細表可稽。總
      計被告已支付九十二萬五千七百六十四元（不含折扣九千五百三十六元部分）
      ，被告與另案被告丁○○共尚積欠告訴人公司一百六十九萬九千一百九十元。
（二）嗣告訴人所交付之球根，經另案被告丁○○栽種後認部分球根所開花苞數目短
      少，被告乃通知告訴人公司處理，告訴人公司即派員工丙○○前往察看，並挖
      出部分球根至試驗所檢驗，因檢驗結果認定係被告種植球根過深且過於潮濕之
      故，致發生花苞生長過少之現象，且因係栽種管理之問題而非病害問題，故上
      開試驗所未出具檢驗證明，始由丙○○口頭告知被告丁○○花苞生長過少之原
      因，惟另案被告丁○○並未予接受，而認應係告訴人公司所提供之球根為已遭
      凍傷之瑕疵品。而丙○○則認係另案被告丁○○種植技不好所致等情，業據另
      案被告丁○○及証人丙○○於本院八十六年度訴字第九一八號給付價金案件中
      陳明在卷。前開民事案件中証人蔡秋庭亦証稱有至另案被告丁○○之植栽場所
      安裝溫室設備之事實。姑不論被告購買之前開百合花球根係因另案被告丁○○
      技術不佳種植過深且過於潮濕之故，致發生花苞生長過少之現象，或係告訴人
      公司所提供之球根為已遭凍傷之瑕疵品。被告等人確已整理好土地及相關設備
      ，並架設溫室將所購得之球根實際植栽之事實應可認定。苟被告與另案被告丁○○於購買前開球根時係有意詐欺，大可於取得前開球根後轉售圖利，何須投
      注大量金錢架設溫室設備（此部分被告等已支付四十萬元）、浪擲土地（依被
      告等於前開民事案件中所提出之收據，被告等已支付整地、田埂、水電、儲水
      糟等費用二百零六萬元）、肥料成本，並支付告訴人五十餘萬元，且實際植栽
      所購得之球根，終因收成不佳（不論係球根遭凍傷或植栽技術不佳）而血本無
      歸。是尚難認被告有何詐欺犯意。
（三）另案被告丁○○於前開八十九年度易字第二一一三號詐欺案件中供稱因球根有
      瑕疵，所以故意讓卷附支票無法兌現。而另案被告丁○○確曾因認告訴人公司
      所提供之球根有瑕疵，而通知實際出資人被告，不要讓卷附面額六十五萬元之
      支票一紙兌現乙情，亦據被告供明在卷。而系爭支票之退票原因固為印鑑不符
      ，有退票理由單在卷可按，惟該支票既係被告以在支票發票人欄上簽名之方式
      所簽發，且被告於八十五年十月間所簽發之上述三紙支票復均有兌現，亦難僅
      因被告以簽名之方式簽發系爭支票，逕認被告於購買上開貨品之際，即有詐欺
      之故意。
五、綜上所述，本件依前開証據認被告有詐欺犯行，尚非無合理之懷疑存在。此外，
    復查無其他積極證據，足認被告確有詐欺犯行，既不能證明被告犯罪，揆諸首開
    說明，自應為被告無罪之諭知。
六、據上論斷，應依刑事訴訟法第三百零一條第一項，判決如主文。
本案經檢察官高永棟到庭執行職務
中      華      民      國      八十九  年      十      月      四      日
                                台灣台中地方法院刑事第一庭
                                    法  官  鄭  文  祺
右正本證明與原本無異。
如不服本判決，應於判決送達後十日內向本院提出上訴狀，上訴於臺灣高等法院臺中
分院( 須附繕本 )。
                                    書記官
中      華      民      國      八十九  年      十      月      四      日


司法院資訊處製作；財團法人民間司法改革基金會備份。
